【裁判字號】    88,交自,4
【裁判日期】    890427
【裁判案由】    業務過失致死
【裁判全文】
臺灣屏東地方法院刑事判決                            八十八年度交自字第四號
    自  訴  人  丁○○
                甲○○
                戊○○○
    被      告  丙○○
右列被告因業務過失致死案件，經自訴人提起自訴，本院判決如左：
    主  文
丙○○從事業務之人，因業務上之過失致人於死，處有期徒刑貳年。
    事  實
丙○○係以養蝦及駕駛大貨車為他人載運廢土為業，明知無適當之駕駛執照者不得駕
駛汽車，竟於民國（下同）八十八年九月二十二日十三時三十分許，無照而駕駛其所
有無牌照之拼裝貨車，沿屏鵝公路由北向南行駛，行經與屏東縣潮州鎮○○路○○路
口時，適亦無照而駕駛車號ＰＫＬ－０１６號機車，並將其甫出生三月之孫蘇品豪縛
綁於其背後之戊○○○亦行經該處等待紅燈，詎丙○○於紅燈轉變為綠燈時，明知轉
彎車應讓直行車先行，而依當時之天候、路況等情形並無不能注意之情事，卻未注意
應先行察看戊○○○所駕駛之機車是否將直行，即冒然右轉，致其貨車擦撞及戊○○○所駕駛之機車而失去平衡，使戊○○○與蘇品豪均因而倒地，蘇品豪因而顱骨破裂
腦組織外溢致當場死亡，戊○○○則受有右側肢體擦挫傷，丙○○則於事故發生後，
即委由他人報警，並停留於現場，待於警員到場後，在警員知悉為其肇事前，即向警
員表示為其肇事而為自首。
    理  由
一、訊據被告丙○○固供認有無照駕駛無照拼裝車，於右揭時地發生車禍，並撞擊致
    被害人蘇品豪當場死亡及自訴人戊○○○受有右側肢體擦挫傷之事實不諱，惟辯
    稱其當時於紅燈變為綠燈而右轉時，自訴人戊○○○尚停在路口，並未行駛，不
    料於其貨車轉至一半時，自訴人戊○○○之上開機車卻突然衝出，追撞其貨車之
    車身，並隨即倒地且卡入貨車車下，並非其駕駛貨車擦撞其機車等語。
二、按轉彎車應讓直行車先行，道路交通安全規則第一百零二條第一項第六款定有明
    文，此規定自應為被告所明知並遵守，核先說明。經查，被告與自訴人戊○○○
    行經前開肇事路口時，原均因紅燈而停留於該處路口，嗣於轉為綠燈後，被告即
    駕駛前開貨車右轉之事實，業經被告及自訴人戊○○○先後於警、偵訊及本院審
    理中陳明，互核相符，應堪信為真實，而被告雖稱係其已先行右轉後，自訴人戊○○○始行衝撞其車身之詞，但觀諸卷附自訴人戊○○○前開機車之照片，僅左
    側車身有擦痕及機車之後部掉落，而車身前部則完好，並無損痕，且自訴人戊○○○之頭部、臉部及胸前均未受傷，此有偵查卷附之由屏東縣大順綜合醫院出具
    之診斷證明為憑，若如被告所言，係自訴人戊○○○將駕駛機車衝撞其貨車之車
    身，則該機車之前段及自訴人戊○○○之頭部、臉部及胸前顯不可能均毫無損傷
    ，足認自訴人戊○○○之機車係於行進中遭被告之前開貨車擦撞後，倒地並進而
    遭被告之貨車壓到機車後部，並非如被告所言，係其已經左轉，自訴人戊○○○
    始行啟動，並衝撞貨車之車身，則依前開道路交通安全規則之規定，被告於前開
    時地自應讓自訴人戊○○○先行通過後，始得右轉，且依當時之天候、路況均為
    正常，並無不能注意之情事，此有現場照片、現場圖及交通事故調查報告表在卷
    可稽，詎被告竟未注意及此，其駕駛行為之過失已經明顯，而台灣省高屏澎區車
    輛行車事故鑑定委員會及台灣省車輛行車事故覆議鑑定委員會均同此見解，此有
    該鑑定委員會於八十八年十一月十五日以該會高屏澎鑑字第一五九六號及該覆議
    委員會於八十九年四月一日以該會府覆議字第八九００一七號函覆之鑑定意見可
    稽，且證人即到場處理之警員賴國勝亦認依現場跡證研判，應係被告之貨車，於
    右轉時，未讓直行之自訴人戊○○○之機車先行，致擦撞自訴人戊○○○之機車
    左側，而生本件事故，是該鑑定意見與證人賴國勝之證詞均應堪採信，被告之過
    失已堪認定；次查，證人乙○○雖於本院審理中到庭結證稱，案發當時被告之前
    開貨車已經右轉，而自訴人戊○○○之機車卻突然加速直行而衝入並追撞被告貨
    車之車身等語，然證人乙○○之證詞顯與肇事現場所呈現之前述自訴人戊○○○
    機車之前段及自訴人戊○○○之頭部、臉部及胸前均毫無損傷之現像不符，再證
    人乙○○為被告之保險業務員，原即為舊識，而於案發當日又為被告前往醫院探
    視自訴人戊○○○之傷勢，嗣後又為被告之代理人出席調解委員會，與自訴人等
    商談和解事宜，顯見其與被告之交情非淺，其證詞即不免對於被告有所迴護，而
    難採信；另查，自訴人戊○○○雖指稱被告係駕駛前開大貨車自後追撞其機車，
    致其人車倒地等行，然依卷附照片所示，該機車卻未遭被告之貨車碾過，則自訴
    人戊○○○之機車即不可能既為被告貨車追撞，又未遭被告貨車之前輪碾過，而
    即行倒於被告貨車之右後輪前方，再依現場照片所示，自訴人戊○○○之機車，
    係遭被告貨車之右後輪擠壓，應堪認該機車後部之受損，係因遭被告貨車車身擦
    撞而倒地後，再遭被告貨車之右後輪擠壓所致，且自訴人戊○○○於搭載其孫之
    途中，突遭被告之貨車擦撞倒地受傷，其心生驚慌並因而無法對於案發經過為詳
    實之記憶，亦為人之常情，是自訴人戊○○○此部分指述，即難採信，併此說明
    。此外並有相驗屍體證明書、勘驗筆錄、驗斷書、現場圖、交通事故調查報告表
    、現場照片等物附卷足稽。告訴人之受傷與被告之過失行為間並有相當因果關係
    ，被告自應負過失致死及過失傷害罪責，罪證明確，被告犯行堪以認定。
三、本件被告係大貨車司機，從事載運廢土為業，此據其於偵查中供明在卷（見八十
    八年九月二十三日筆錄），並於本院審理中供陳其以前開貨車載運其所經營蝦池
    之廢土，顯將此作為之業務之附隨行為，為從事駕駛為業務之人，於執行業務中
    開車肇事，致被害人蘇品豪於死及自訴人戊○○○受傷，核其所為，係犯刑法第
    二百七十六第二項之業務過失致死罪及同法第二百八十四條第二項前段之業務過
    失傷害罪，其以一行為犯上開二罪，為想像競合犯，應從一重之業務過失致死罪
    處斷。又被告無照而駕駛大貨車，已經其於八十八年十月十三日之偵查中陳明，
    應依道路交通管理處罰條例第八十六條第一項之規定加重其刑；再被告於肇事後
    即委由他人報案，且於警員到場時坦承肇事，此經被告於警訊中陳明，並經警員
    載明於前開調查報告表上，應堪其已為自首，而依刑法第六十二條前段之規定減
    輕其刑，並先加後減之。審酌被告並無前科，此有其前科表可憑，素行非劣、一
    時疏於注意而肇事、無適當之駕照而駕駛不合格且無牌照之拼裝車、自訴人戊○○○亦為無照駕駛、致被害人蘇品豪死亡，自訴人戊○○○受有右側肢體擦傷之
    傷害、犯後迄今已逾半年卻未對被害人及家屬為道歉或賠償等一切情狀，爰量處
    如主文所示之刑。
據上論斷，應依刑事訴訟法第二百九十九條第一項前段，刑法第二百七十六條第二項
、第二百八十四條第二項、第五十五條、第六十二條前段、道路交通管理處罰條例第
八十六條第一項，罰金罰鍰提高標準條例第一條前段，判決如主文。
中      華      民      國      八十九      年    四    月    二十七    日
                                      臺灣屏東地方法院交通法庭
                                          法  官    莊鎮遠
右正本證明與原本無異。
對於本判決如有不服應於收受送達後十日內向本院提出上訴書狀上訴於台灣高等法院
高雄分院並按他造當事人之人數附具繕本。
                                          書記官    吳光璵
中      華      民      國      八十九      年    四    月    二十七    日
附錄本判決論罪之法條：
中華民國刑法第二百七十六條
 (過失致死罪)
因過失致人於死者，處二年以下有期徒刑、拘役或二千元以下罰金。
從事業務之人，因業務上之過失犯前項之罪者，處五年以下有期徒刑或拘
役，得併科三千元以下罰金。
刑法二百八十七條第二項前段
從事業務之人，因業務上之過失傷害人，處一年以下有期徒刑、拘役或一千元以
下罰金。


司法院資訊處製作；財團法人民間司法改革基金會備份。
